【裁判字號】    97,交聲更,301
【裁判日期】    971204
【裁判案由】    違反道路交通管理處罰條例
【裁判全文】
臺灣桃園地方法院刑事裁定           97年度交聲更字第301號
異  議  人  甲○○
上列異議人即受處分人因違反道路交通管理處罰條例案件，不服
交通部公路總局新竹區監理所中壢監理站民國96年11月28日壢監
裁罰字第裁53-DB0000000號裁決書所為處分，向本院聲明異議，
經本院於97年8月21日以97年度交聲字第844號裁定後，原處分機
關提起抗告，經臺灣高等法院於97年10月29日以97年度交抗字第
1787號裁定發回本院，本院更為裁定如下：
    主  文
原處分關於甲○○汽車駕駛人，駕駛汽車經測試檢定酒精濃度超
過規定標準，處罰鍰新臺幣肆萬伍仟元部分撤銷。
前項撤銷部分，甲○○汽車駕駛人，駕駛汽車經測試檢定酒精濃
度超過規定標準，處罰鍰新臺幣仟元。
    理  由
一、原處分意旨略以：異議人即受處分人甲○○於民國96年11月
    24日凌晨1時24分許，騎乘車牌號碼GS3-850號重型機車行經
    中壢市○○路○○街口前，經警攔停並測得其吐氣所含酒精
    濃度為每公升0.74毫克，而遭值勤員警當場舉發並填製舉發
    違反道路交通管理事件通知單對受處分人舉發前述違反行政
    法上義務之行為，並移送原處分機關處理，由原處分機關於
    96年11月28日依道路交通管理處罰條例第35條第1項第1款及
    違反道路交通管理事件統一裁罰基準及處理細則第43、44、
    67條規定，以壢監裁字第裁53－DB0000000號違反道路交通
    管理事件裁決書，認定受處分人「汽車駕駛人酒精濃度超過
    規定標準（0.55以上）」而裁處罰鍰新臺幣（下同）45000
    元，吊扣駕駛執照12個月並應接受道路交通安全講習之處分
    在案。
二、聲明異議意旨略以：異議人固不否認有前揭違規事實，然該
    違規事實業經桃園縣政府警察局移送臺灣桃園地方法院檢察
    署偵辦後起訴，業經本院於97年3月5日以97年度壢交簡字第
    460號第一審刑事簡易判決，處以罰金42000元，如易服勞役
    ，以1000元折算1日確定在案，則關於前述違規事實，基於
    一事不二罰之原則，自不得再就同一違規行為依原裁決書所
    定之裁處內容重複處罰，為此提起異議請為撤銷原處分等語
    。
三、按汽車駕駛人飲用酒類後其吐氣所含酒精濃度超過每公升0.
    25毫克以上者，不得駕車，道路交通安全規則第114條第2款
    定有明文；又按94年12月28日公布、95年7月1日施行之道路
    交通管理處罰條例第35條第1項第1款規定，汽車駕駛人，駕
    駛汽車經測試檢定酒精濃度超過規定標準者，處15000元以
    上60000元以下罰鍰，並當場移置保管該汽車及吊扣其駕駛
    執照1年。另按汽車駕駛人，有第35條第1項規定之情形者，
    應接受道路交通安全講習，道路交通管理處罰條例第24條第
    1項第2款亦定有明文。
四、經查：
  (一)本件異議人於被舉發時地，經警攔停測試吐氣所含酒精濃度
    每公升達0.74毫克之事實，為異議人所不否認，異議人確有
    道路交通管理處罰條例第35條第1 項第1 款規定之違規事實
    ，應堪認定。
  (二)按一行為同時觸犯刑事法律及違反行政法上義務規定者，依
    刑事法律處罰之，但其行為應處以其他種類行政罰或得沒入
    之物而未經法院宣告沒收者，亦得裁處之；前項行為如經不
    起訴處分或為無罪、免訴、不受理、不付審理之裁判確定者
    ，得依違反行政法上義務規定裁處之，行政罰法第26條定有
    明文。所謂一事不二罰原則，探究其立法目的，無非以一行
    為同時觸犯刑事法律及違反行政法上義務規定時，由於刑罰
    與行政罰同屬不法行為之制裁，而刑罰之懲罰作用較強，依
    刑事法律處罰即足資警惕，實無一事二罰再處行政罰之必要
    ，但罰鍰以外之沒入或其他種類行政罰，因兼具維護公共秩
    序之作用，為達行政目的，行政機關仍得併予裁處。然道路
    交通管理處罰條例第35條第8 項亦規定：「前項汽車駕駛人
    ，經裁判確定處以罰金低於本條例第92條第3 項所訂最低罰
    鍰基準規定者，應依本條例裁決繳納不足最低罰鍰之部分」
    。參以該條項係於94年12 月28 日增訂，並於95年3 月1 日
    施行，對照行政罰法第26條關於一事不二罰之規定，係於94
    年2 月5 日公布，於95年2 月5 日施行，顯見該項規定之立
    法目的應係考量適用行政罰法第26條後，在酒後駕車違規應
    受刑事處罰者，刑事處罰額度低於行政罰之流弊。參酌大法
    官解釋釋字第503 號所揭示：違反作為義務之行為，同時構
    成漏稅行為之方法而處罰種類相同者，如從其一重處罰已足
    達成行政目的時，即不得再就其他行為併予處罰，始符憲法
    保障人民權利之意旨，並未排除因前揭刑事處罰偏低所產生
    不合理之流弊而特別立法補繳差額之情形（臺灣高等法院97
    年度交抗字第446 號、96年度交抗字第986 號裁定參照）。
  (三)本件異議人酒後超過規定標準而駕駛動力交通工具之行為，
    同時涉犯道路交通管理處罰條例第35條第1 項第1 款規定，
    及刑法第158 條之3 之公共危險罪，業經本院以97年度壢交
    簡字第460 號刑事簡易判決，處以罰金42000 元確定一節，
    有該判決書影本1 份在卷可考，參諸違反道路交通管理事件
    統一裁罰基準表所載，對於駕駛人駕駛機器腳踏車，而其吐
    氣所含酒精濃度超過每公升0.55毫克以上，於期限內繳納或
    聽候裁決者，其最低應納罰鍰之數額為45000 元，是異議人
    經本院裁判處以罰金之金額，低於最低罰鍰基準規定，依前
    述說明，原處分機關應僅得就差額部分（即3000元）予以裁
    罰。
五、綜上所述，本件異議人確有前述酒後超過規定標準而駕駛動
    力交通工具之行為，然異議人之同一違規行為既經本院判處
    罰金42000元確定，依前揭說明，僅能就差額3000元部分予
    以裁罰，則原處分機關依道路交通管理處罰條例第35條第1
    項第1款規定裁罰異議人罰鍰45000元，顯有不當之處。從而
    ，本件異議雖無理由，然原處分既有前述不當，自應由本院
    撤銷原處分關於罰鍰之部分，並依道路交通管理處罰條例第
    35 條第1項第1款、第8項之規定，另行裁處如主文第2項所
    示之罰鍰，以資適法。至吊扣駕駛執照1年，施以道安講習
    部分，乃裁罰性之不利處分，為達赫阻酒後駕車之不法行為
    ，維護道路交通用路權人之生命、身體之安全法益，依行政
    罰法第26條但書之規定，仍得裁處之，故受處分人就此部分
    之聲明異議為無理由，應予駁回。
據上論斷，應依道路交通管理處罰條例第87條第2項、第35條第
8項，道路交通案件處理辦法第20條前段，裁定如主文。
中    華    民    國    97    年    12    月    4    日
                  交通法庭    法  官    江春瑩
以上正本證明與原本無異。
如不服本裁定，應於裁定送達後5 日內向本院提出抗告狀。
                                書記官  羅婉榕
中    華    民    國    97    年    12    月    5     日


司法院資訊處製作；財團法人民間司法改革基金會備份。
